【裁判字號】    95,再易,38
【裁判日期】    951024
【裁判案由】    再審之訴
【裁判全文】
臺灣臺北地方法院民事判決              95年度再易字第38號
再審原告    良京實業股份有限公司
法定代理人  乙○○○○
再審被告    戊○○
            丁○○
            丙○○
            甲○○
上列當事人間給付買賣價金事件，再審原告對於本院於中華民國
九十四年五月十日所為之九十三年度北簡字第一七二一二號確定
判決及本院於九十五年六月二十一日所為之九十四年度簡上字第
三九一號確定判決提起再審之訴，本院判決如下：
    主  文
再審之訴駁回。
再審訴訟費用由再審原告負擔。
    事實及理由
一、再審之訴顯無再審理由者，得不經言詞辯論，以判決駁回之
    。民事訴訟法第502條第2項定有明文。
二、再審原告再審意旨略以：
（一）原確定判決有民事訴訟法第496條第1項第1款適用法規顯
      有錯誤之違法：本案當事人間所成立契約關係係為附條件
      買賣，其請求法律基礎應依動產擔保交易法相關規定，與
      前審判決理由所認本案請求法律基礎為民法特種買賣之一
      之分期付價買賣，二者間於立法目的、意義、標的物及成
      立要件、內容、效力規定皆不同，原審實過度擴張解釋，
      顯於適用法規上有錯誤，構成民事訴訟法第496條第1項第
      1 款之再審事由。
（二）聲明：１、臺灣臺北地方法院94年度簡上字第17212號判
      決廢棄。２、臺灣臺北地方法院93年度北簡字第391號判
      決廢棄。３、再審被告等應連帶給付再審原告新台幣（下
      同）57,534元，及自民國87年8月16日起至清償日止  按
      年利率分之十二計付利息，另按日每百元一角加付違約金
      。
三、按「分期付價買賣契約」與「附條件買賣契約」二者分別規
    定在民法第389條及動產擔保交易法第26條。所謂「分期付
    價買賣契約」指買賣價金由當事人約定分為若干部分，而分
    月或分年定期支付之買賣契約，因此屬於附有分期支付價金
    約款的特種買賣，其與一般買賣之差別，僅止於價金支付方
    式之不同。至於「附條件買賣契約」則指買受人先占有動產
    之標的物，約定至支付一部或全部價金，或完成特定條件時
    ，始取得標的物所有權之契約，此等買賣契約本身完全成立
    ，並未附有條件；附條件的係移轉所有權的物權行為，因此
    其仍屬買賣的法律關係，與一般買賣之差別，僅止於其係保
    留所有權之買賣。故二者在債權行為部分皆與一般買賣契約
    之法律基礎相同，且於交易實務上常有混合適用之情形，則
    原確認判決認定兩造間之契約具有附條件買賣及分期付款買
    賣之性質，核屬事實之認定，不生適用法規錯誤之問題。是
    再審原告主張其請求法律基礎係「附條件買賣契約」，與本
    案二審判決所認之「分期付價買賣契約」立法目的、意義、
    標的物及成立要件、內容、效力規定皆不同，顯於適用法規
    上有錯誤等情形，應無理由，尚不足採。
四、次按商人所供給商品之代價，其請求權因2年間不行使而消
    滅，民法第127條第8款定有明文。所謂「商人所供給商品之
    代價」，係指商人就其所供給之商品而言。蓋此項代價債權
    多發生於日常頻繁之交易，故賦予較短的時效以促從速確定
    （最高法院39台上1155判例意旨參照）。查再審原告公司所
    營事業項目包含汽車商品之銷售業務，此有上訴人所提出之
    股份有限公司變更登記表在卷可稽；又再審原告以附條件買
    賣方式，銷售汽車於買受人時，均係以定型化之附條件契約
    書為之，可見其係以與不特定多數人締結契約為目的。雖再
    審原告陳稱此係因該類案件甚多，故須與協尋汽車公司訂立
    委託協尋契約等語（參見原一審94年1月6日言詞辯論筆錄所
    載），然就其銷售型態可知，再審原告係以附條件買賣方式
    出售汽車，為其常態之營業項目，因此此類銷售行為，應認
    屬於商人供給商品之行為無訛。本件第一審判決已就兩造主
    張及抗辯事由於理由內說明准駁理由及相關法律依據所在，
    且就再審原告所指摘事項依據法律規定、經驗法則及論理法
    則予以推論，其認事用法並無違背法律規定或上開法則之處
    ，故第二審判決維持原審裁判，於法並無違誤。是再審原告
    復主張其並非直接供給商品及產品之商人，僅係商業資金融
    通兼代銷售之特殊型態，而認原審判決適用民法第127條第8
    款，係過度擴張法律解釋，於適用法規上顯有錯誤等情形，
    亦無理由，自不可採。
五、綜上，原確定判決並無民事訴訟法第496條第1項第1款之再
    審事由存在，再審原告執以提起本件再審之訴，顯無理由，
    揆諸首開規定，不經言詞辯論，逕以判決駁回。
六、依民事訴訟法第502條第2項、第78條，判決如主文。
中    華    民    國    95    年    10    月    24    日
                 民事第二庭    審判長法  官  鄭純惠
                                     法  官  林欣蓉
                                     法  官  黃雯惠
以上正本係照原本作成。
本判決不得上訴。
中    華    民    國    95    年    10    月    24    日
                                     書記官  林玗倩


司法院資訊處製作；財團法人民間司法改革基金會備份。
